【裁判字號】    95,上易,295
【裁判日期】    950613
【裁判案由】    侵權行為損害賠償
【裁判全文】
臺灣高等法院民事判決                 95年度上易字第295號
上  訴  人  乙○○
訴訟代理人  黃仕翰律師
複代理人    林雅君律師
被上訴人    甲○○
                        號
上列當事人間請求侵權行為損害賠償事件，上訴人對於中華民國
95年2月27日臺灣臺北地方法院94年度訴字第5391號第一審判決
提起上訴，本院於95年6月6日言詞辯論終結，判決如下：
    主  文
上訴駁回。
第二審訴訟費用由上訴人負擔。
      事實及理由
一、上訴人起訴主張：被上訴人於民國93年2月11日上午7時46分
    許，騎乘車牌號碼GPR-117號重型機車，沿台北市市○○道
    東向西第三車道行駛，行經同路段京華城前，本應注意依該
    路段行車速限為每小時40公里，且應注意兩車併行之間隔，
    並隨時採取必要之安全措施，及在同一車道內偏閃、變換行
    向，應注意與同向車輛間之安全距離，而依當時情形係日間
    自然光線、市區道路○路面鋪設柏油、乾燥並無缺陷、無障
    礙物、視距良好等情況，並無不能注意之情事，竟疏未注意
    ，為閃避左側之計程車，貿然以超過每小時40公里之速度在
    該車道偏右行駛，且未注意保持兩車併行之間隔及安全距離
    ，致其上開重型機車右手把擦撞同向同車道靠右行駛由上訴
    人騎乘之腳踏車左側，使上訴人人車倒地，受有第十二胸椎
    壓迫性骨折、腹部挫傷之傷害，並致上訴人受有醫療費用新
    台幣（下同）13,300元、增加生活上支出30,500元（背架4,
    500及看護費26,000元）、工作損失16,000元，共計59,800
    元之損害。又上訴人5年前因家暴而訴請離婚獲准，離婚後
    健康狀態不佳，且5年來獨立奉養母親及養育一兒一女，為
    家庭經濟唯一支柱，現因被上訴人之過失而受有前揭傷害，
    精神上痛苦無可言喻，故請求精神慰撫金100萬元。爰依民
    法第184條第1項前段、第193條第1項、第195條第1項前段提
    起本件訴訟等語。並聲明：(一)原判決不利於上訴人部分廢棄
    。(二)上廢棄部分，被上訴人應再給付上訴人986,600元及自
    起訴狀繕本送達之翌日起至清償日止按年息5%計算之利息。
    (三)願供擔保請准宣告假執行。
二、被上訴人辯稱：被上訴人就系爭事故並無過失，且已就刑事
    案件提起再審。倘被上訴人就系爭事故有過失，則被上訴人
    就上訴人請求之醫療費用、增加生活費支出及工作損失之金
    額無意見等語。並聲明：上訴駁回。
三、經查上訴人主張：被上訴人於民國93年2月11日上午7時46分
    許，騎乘車牌號碼GPR-117號重型機車，沿台北市市○○道
    東向西第三車道行駛，行經同路段京華城前，為閃避左側之
    計程車，其上開重型機車右手把擦撞同向同車道靠右行駛由
    上訴人騎乘之腳踏車左側，使上訴人人車倒地，受有第十二
    胸椎壓迫性骨折、腹部挫傷之傷害等情，為被上訴人所不爭
    ，可信為真實。
四、上訴人主張上訴人駕駛機車有過失致生本件車禍，被上訴人
    否認其有過失情事。經查本件肇事路段行車速限為每小時40
    公里，有道路交通事故調查報告表附於臺灣臺北地方法院檢
    察署93年度偵字第19526號偵查卷可稽，依附卷之台北市○
    ○○○○道路交通事故現場圖註記，被上訴人之重型機車刮
    地痕長達25.6公尺，且被上訴人於原法院94年度交易字第20
    號過失傷害案件審理時亦自承其確有超速情事，被上訴人於
    警詢時亦供稱：「我駕GPR-117沿市○○道○段由東往西方
    向行駛第三車道直行，至肇事地我車左方同向第二及第三車
    道間有一營業小客車，該營小客不知何故朝我車方向逼近，
    我見狀怕與他撞擊，故我往右閃，但我右閃時我不知在我車
    右方同向同車道有另一腳踏車，故我車之右把手即與該腳踏
    車之左把手發生擦撞肇事」，有交通事故談話紀錄表附於該
    偵查卷內可憑，足證被上訴人於肇事當時，為閃避左側之車
    輛，超速在該車道偏右行駛，且未注意與上訴人之腳踏車保
    持兩車併行之間隔及安全距離，致生本件事故，應認其就
    本件事故之發生有過失，其過失駕駛行為與本件事故之發生
    有相當因果關係。台北市車輛行車事故鑑定委員會鑑定結果
    亦認被上訴人閃避疏忽及涉嫌超速行駛為本件事故之肇事主
    因，有該會鑑定意見書附於原法院94年度交易字20號卷內可
    稽。本院94年度交上易字第219號刑事判決亦為相同之認定
    ，判處被上訴人過失傷害罪刑確定在案。
五、按腳踏車屬道路交通安全規則第6條第1款所定之慢車，依該
    規則第124條第2項規定，慢車應在劃設之慢車道上靠右順序
    行駛，在未劃設慢車道之道路，應靠右側路邊行駛。上訴人
    騎乘腳踏車本應靠右側路邊行駛，惟附卷之道路交通事故現
    場圖，上訴人刮地痕起始處位於第三車道（路幅約9.4公尺
    ）偏左側處（距二三車道分隔線僅3.2公尺），足徵肇事當
    時上訴人騎乘腳踏車並未依規定靠道路右側行駛，致被上訴
    人閃避時與其擦撞而肇事，應認上訴人就本件車禍之發生亦
    有過失。前揭車輛行車事故鑑定委員會鑑定意見亦同此見解
    ，認上訴人騎乘腳踏車未靠右行駛係肇事次因。本院斟酌兩
    造過失程度，認被上訴人應負之過失責任為3分之2，上訴人
    應負之過失責任為3分之1。
六、被上訴人因過失致上訴人受有前揭傷害，上訴人依據侵權行
    為之法律關係請求被上訴人賠償損害，應予准許。其請求之
    金額是否應予准許，本院認定如下：
  (一)醫療費用、增加生活上支出、工作損失共59,800元部分：被
    上訴人對此部分請求不爭執，應予准許。
  (二)精神慰撫金100萬元：本件上訴人因被上訴人之過失致受有
    前揭傷害，其肉體、精神自受有痛苦，得請求精神慰藉金。
    本院審酌上訴人之受傷情形及其學歷為高職畢業、車禍時在
    萬成國際人才股份有限公司任職薪資15,840元，必須撫養子
    女及母親，被上訴人高職畢業、未婚、目前是臨時工、薪資
    不定等情狀，認上訴人請求精神慰撫金100萬元尚屬過高，
    應以5萬元為適當。
  (三)綜上所述，上訴人因系爭事故所受之損害共計109,800元。
    被上訴人與上訴人就系爭事故之過失比例各為2/3、1/3 ，
    已如前述，本院認被上訴人依過失比例應賠償之金額為73,
    200元及法定遲延利息。上訴人逾此金額之請求即屬不能准
    許。
七、從而上訴人依據侵權行為之法律關係請求被上訴人給付上訴
    人73,200元及自起訴狀繕本送達之翌日即94年9月9日起至清
    償日止按年息5%計算之利息為有理由，應予准許。其逾此部
    分之請求為無理由，不應准許。其假執行之聲請亦失所附麗
    ，應併予駁回。原審就該不應准許部分為上訴人敗訴之判決
    ，及駁回其假執行之聲請，並無不合。上訴意旨指摘原判決
    不當，求予廢棄改判，為無理由，應予駁回。
八、本件事證已臻明確，兩造其餘主張與舉證，無一一論列之必
    要，併此敘明。
九、據上論結，本件上訴為無理由，依民事訴訟法第449條第1項
    、第78條，判決如主文。
中    華    民    國    95    年    6    月    13    日
                  民事第五庭審判長法  官  林丁寶
                                  法  官  蔡芳齡
                                  法  官  高鳳仙
正本係照原本作成。
不得上訴。
中    華    民    國    95    年    6     月    15    日
                                  書記官  黃慶霽


司法院資訊處製作；財團法人民間司法改革基金會備份。
